臺灣臺北地方法院刑事判決　　　　　　　99年度訴字第1999號
公　訴　人　臺灣臺北地方法院檢察署檢察官
被　　　告　張惟捷
選任辯護人　游文華律師
上列被告因偽造文書等案件，經檢察官提起公訴 （99年度偵緝字
第2147號），本院判決如下：
    主  文
張惟傑犯竊盜罪，處有期徒刑參月，如易科罰金，以新臺幣壹仟
元。又犯行使偽造私文書罪，處有期徒刑陸月，如易科罰金，以
新臺幣壹仟元折算壹日。又犯行使偽造私文書罪，處有期徒刑肆
月，如易科罰金，以新臺幣壹仟元折算壹日。又犯行使偽造私文
書罪，處有期徒刑參月，如易科罰金，以新臺幣壹仟元折算壹日
。應執行有期徒刑拾壹月，如易科罰金，以新臺幣壹仟元折算壹
日。
    事  實
一、張惟捷係章百珠前男友，自民國99年1月間起，偶居章百珠
    位於臺北市中山區○○○路107巷70號5樓502室住處，竟基
    於意圖為自己不法所有、行使偽造私文書犯意，於99年2月2
    2日前之2月某日（起訴書誤載為同年月13日7時許），徒手
    竊取章百珠所有藏置於前址臥房衣櫥內衣服下方之址設臺北
    縣三重市○○路○段85之1號玉山銀行二重分行（下稱玉銀二
    重分行，起訴書誤載為三重分行）0000000000000號（下稱
    玉銀三重分行）存摺與印鑑章後，未經章百珠同意，分於：
    (1)99年2月22日中午12時51分許，至二重分行，盜用其印鑑
    章，偽造「章百珠」印文於玉銀存摺存款取款憑條，偽造表
    彰章百珠領款意思表示之私文書，併連同前揭存摺，持向玉
    銀二重分行行使，致該行承辦人員陷於錯誤，誤認係章百珠
    本人同意取款，而交付現金新臺幣（下同）7萬6千元予張惟
    捷。(2)同年3月4日復以相同手法，詐領1萬1千元。(3)99年3
    月25日中午12時59分許前之同日某時許，向章百珠訛稱：需
    支付手續費6千元，始得取回上述玉銀帳戶短少款項云云，
    章百珠不疑有他，因而陷於錯誤，乃由己中國信託銀行（下
    稱中信銀）000000000000號帳戶轉帳6千元至上述玉銀二重
    分行帳戶，張惟捷旋於同日中午12時59分許至玉銀二重分行
    ，以前述盜用印章連同存摺，臨櫃偽造取款憑條之同一方式
    ，轉帳至不詳帳戶而詐得6千元，3次合計9萬3千元，足以生
    損害於章百珠及玉山銀行財產權益。
二、案經章百珠訴由臺北市政府警察局中山分局報請臺灣臺北地
    方法院檢察署檢察官偵查起訴。
    理  由
壹、證據能力：
一、證人即告訴人章百珠於偵查中向檢察官所為陳述，業經具結
    ，有結文存卷為憑，復查無顯不可信之情，依刑事訴訟法第
    159條之1第2項規定，應具證據能力。
二、至其餘憑以認定本案犯罪事實之非供述證據（詳後述），查
    無顯不可信之情，依刑事訴訟法第158條之4規定反面解釋，
    亦有證據能力。
貳、實體部分：
一、訊據被告張惟捷固供承：己持有告訴人玉銀二重分行存摺、
    印鑑章，3次以前述方式領得告訴人款項合計9萬3千元，然
    矢口否認有何盜用印鑑章、行使偽造私文書、詐欺取財行為
    ，辯稱：存摺、印鑑章係告訴人交予伊；告訴人同意伊領取
    3筆款項；起訴書附表編號1款項其中5萬元係告訴人貸與伊
    ，其餘款項則支應2人生活開銷，起訴書附表編號2款項係支
    付2人手機通話費，編號3款項係告訴人與伊購買甲殼素而轉
    帳，故領取3筆款項均得告訴人同意云云。然查：
(一)被告取走告訴人玉銀二重分行存摺、印章，於上述各該時地，
  3次持以臨櫃現金提款或轉帳方式，自告訴人玉銀三重分行帳
  戶，合計取得9萬3千元，而告訴人於99年3月25日由己上揭中
  信銀帳戶轉帳6千元至本案玉山銀行三重分行帳戶，嗣被告於
  同日即以轉帳方式取得該6千元等情，業據被告供承無訛，復
  經證人即告訴人章百珠於本院審理時結證明確，另有玉銀三重
  分行監視錄影翻攝照片所示被告3次臨櫃辦理取款事宜、告訴
  人玉銀三重分行交易資料查詢單、取款憑條、玉銀二重分行10
  0年9月22日玉山二重字第1000921002號函，及中信銀100年10
  月17日00000000009772號函謂：告訴人中信銀帳戶於99年3月2
  5日ATM轉帳6千元至告訴人玉銀二重分行帳戶等件存卷可參【
  臺灣臺北地方法院檢察署99年度偵字第16126號卷（下稱偵卷
  ）第16-21、29-32頁】，是被告3次蓋用告訴人印章填載取款
  憑條，連同存摺，至玉銀二重分行取款之事實，應可認定。
(二)被告竊取告訴人玉銀三重分行存摺、印鑑章，未經其同意，盜
  用印鑑章，偽填表示章百珠領款之取款憑條，合計詐得9萬3千
  元一節，此有下列事證可資徵憑：
1.證人即告訴人於本院審理時證稱：在伊與被告為男女朋友期間
  ，99年1月，伊讓被告暫住己林森北路套房，伊未曾告訴被告
  玉銀存摺、印章置放何處，玉銀存摺、印章一起放在臥室衣櫥
  衣服下方，7萬6千元、1萬1千元，伊沒有同意被告領取，伊不
  知1萬1千元會遭被告領走，99年3月3日前後，伊沒把存摺、印
  章交予被告，被告亦未曾向伊述及他會去領錢，第3筆6千元會
  從伊中信銀帳戶轉帳至玉銀二重分行帳戶之原因，係伊察覺玉
  銀二重分行帳戶存款減少，被告說需支付手續費6千元即可取
  回短少款項，但伊後來發現自己被騙，被告只叫伊轉進哪個帳
  號（按：指從告訴人中信銀帳戶轉帳至玉銀帳戶），但伊不知
  被告有無去提領，伊係去玉銀調監視錄影帶時，才發現6千元
  被領走等語（本院卷第154頁正面、147頁背面、149、151頁、
  148頁背面）。衡證人即告訴人於警詢、偵查中向檢察官所證
  、於本院審理時證述內容互核一致，且證人當無甘冒偽證罪追
  訴處罰風險而為此損人不利己陳述之必要與可能，是其證詞，
  肯屬信實，可證告訴人玉銀二重分行存摺、印章係遭被告竊取
  ，並盜用其印鑑章持向分行領款，而就第3筆款項部分，先行
  使詐術向告訴人訛稱：支付手續費6千元即可取回短少款項云
  云，告訴人乃陷於錯誤由己中信銀帳戶轉入玉銀帳戶6千元，
  惟旋遭被告臨櫃持存摺、印章轉帳領取之事實，至堪認定。
2.次酌以證人即告訴人證述：玉銀提款卡由伊自己拿，伊很少臨
  櫃領錢，臨櫃提款不需密碼（本院卷第147頁背面），倘告訴
  人確曾同意被告領取本案3筆款項，衡告訴人與被告當時為男
  女朋友，兩人間仍有相當情誼與信賴關係，告訴人當交付己所
  攜提款卡予被告，以便其直接、就近、隨時於兩人林森北路居
  處或被告所在地周邊ATM提款機領取款項即為已足，焉需被告
  多所勞費持存摺、印章，遠至新北市三重區玉銀二重分行臨櫃
  取款，足證被告確未經告訴人同意，逕行取走存摺、印章，並
  進而2次領款，及1次轉出6千元至不明帳戶，是被告辯稱：告
  訴人自行交存摺、印章予伊領取存款云云，委屬無稽，洵難信
  憑；況被告自承：伊領完錢後，並沒將存摺、印章還告訴人，
  兩人分手後，亦未歸還等語（臺灣臺北地方法院檢察署99年度
  偵緝字第2147號第16-17頁），若告訴人3筆款項確係貸與被告
  ，則被告於每次領款後，豈有不歸還上述物品之理，顯徵被告
  係將存摺、印章據為己有，俟告訴人玉銀二重分行帳戶一有存
  款，即伺機領取款項，足認被告有不法所有意圖。
3.末佐以被告於偵查中向檢察官供述：3筆款項係經告訴人同意
  所貸予伊之借款（臺灣臺北地方法院檢察署99年度偵緝字第21
  47號第16-17頁），然於本院時卻辯稱：7萬6千元，其中5萬元
  係伊向告訴人借貸，2萬6千元，是繳付房租與支應2人生活開
  銷，1萬1千元係繳2人手機通訊費，6千元係2人購買甲殼素費
  用（本院卷第58頁正面及背面），其前後陳述齲齬，實難採信
  ；且證人即告訴人於本院審理時證述：被告沒向伊借錢過，99
  年2至4月房租均係由伊支付，伊手機通訊費不曾由被告代繳等
  語（本院卷第153頁背面、154頁背面），益徵被告上揭辯詞，
  核為飾卸虛詞，委無足取；而卷附遠傳電信股份有限公司100
  年11月1日遠傳（發）字第10011003287號函檢附被告與告訴人
  手機繳費明細（本院卷第124、127-128頁），僅得證兩人繳費
  紀錄，惟尚不足證被告取走存摺、印章，並進而領款係經告訴
  人同意，故難執此為有利被告之認定。
(三)綜上各節，本案事證明確，被告犯行，堪以認定，應依法論科
  。
二、核被告所為，係犯刑法第320條第1項竊盜罪、第216條、第2
    10條行使偽造私文書罪、第339條第1項詐欺取財罪。被告偽
    造印文、盜用印章，均係偽造私文書之部分行為，低度之偽
    造私文書經行使偽造私文書之高度行為所吸收，均不另論罪
    。被告3次行使偽造取款憑條即係施用詐術取財，係一行為
    觸犯數罪名，為想像競合犯，應依刑法第55條規定，各從一
    重之行使偽造私文書罪處斷。被告所犯3次行使偽造私文書
    、竊盜罪，犯意各別，行為互殊，應分論併罰。爰審酌被告
    無前科，有臺灣高等法院被告前案紀錄表在卷可憑，素行尚
    可；不循正當途徑獲取財物，竟圖不勞而獲，危害社會財貨
    安全；飾詞狡卸，又未與告訴人和解，堪徵犯後毫無悔意；
    兼衡被告高中畢業智識程度、犯罪動機、手段、目的、生活
    狀況及所竊之物價值、盜領金額等一切情狀，分別量處如主
    文所示之刑，並諭知易科罰金折算標準，再定應執行刑，併
    諭知易科罰金折算標準。至玉銀取款憑條內「章百珠」印文
    」，因印章係屬真正，而非偽造印文，乃不依刑法第219條
    規定諭知沒收。末以3紙玉銀取款憑條，固屬被告犯罪所用
    之物，然經其向玉銀行使而非屬被告所有，乃不依刑法第38
    條第1項第2款規定宣告沒收，附此敘明。
據上論斷，應依刑事訴訟法第299條第1項前段，刑法第320條第1
項、第216條、第210條、第339條第1項、第55條、第41條第1項
前段、第8項、第51條第5款，刑法施行法第1條之1第1項、第2項
前段，判決如主文。
本案經檢察官吳曉婷到庭執行職務。
中    華    民    國   100    年    12    月    20    日
                       刑事第4庭法  官  吳冠霆
                                法  官  賴武志
                                法  官  陳琪媛
以上正本證明與原本無異
如不服本判決應於送達後10日內向本院提出上訴狀
                                書記官  蔡文揚
中    華    民    國  100    年     12    月    20    日
附錄法條：
中華民國刑法第320條
意圖為自己或第三人不法之所有，而竊取他人之動產者，為竊盜
罪，處5年以下有期徒刑、拘役或5百元以下罰金。
意圖為自己或第三人不法之利益，而竊佔他人之不動產者，依前
項之規定處斷。
前二項之未遂犯罰之。
中華民國刑法第216條
行使第210條至第215條之文書者，依偽造、變造文書或登載不實
事項或使登載不實事項之規定處斷。
中華民國刑法第339條
意圖為自己或第三人不法之所有，以詐術使人將本人或第三人之
物交付者，處5年以下有期徒刑、拘役或科或併科1千元以下罰金
。
以前項方法得財產上不法之利益或使第三人得之者，亦同。
前二項之未遂犯罰之。